【裁判字號】    88,訴,1447
【裁判日期】    890103
【裁判案由】    侵權行為損害賠償
【裁判全文】
臺灣板橋地方法院民事判決  八十八年度訴字第一四四七號
    原      告  戊○○
                乙○○
                己○○
                丁○○
                何淑惠
                鄭碧珠
    共      同
    訴訟代理人  張景源律師
    被      告  甲○○      住台北市○○○路○段三七二巷二十三弄八十二之二
                              .
右當事人間請求侵權行為損害賠償事件，本院判決如左：
    主    文
被告應給付原告乙○○新臺幣捌萬元，應給付原告丁○○新臺幣陸萬元，應給付原告
鄭碧珠新臺幣陸萬元，應給付原告己○○新臺幣捌萬元，應給付原告何淑惠新臺幣壹
拾萬元，應給付原告戊○○新臺幣貳萬元，及均自民國八十八年十二月四日起至清償
日止，按年息百分之五計算之利息。
原告其餘之訴駁回。
訴訟費用由被告負擔六分之一，餘由原告負擔。
本判決於原告乙○○以新臺幣貳萬陸仟柒佰元、原告丁○○以新臺幣貳萬元、原告鄭
碧珠以新臺幣貳萬元、原告己○○以新臺幣貳萬陸仟柒佰元、原告何淑惠以新臺幣參
萬參仟參佰元、原告戊○○以新臺幣陸仟陸佰元為被告供擔保後，得為假執行。
原告其餘假執行之聲請駁回。
    事    實
甲、原告方面：
一、聲明：求為判決
  (一)被告應給付原告乙○○新臺幣(下同)肆拾陸萬元，應給付原告丁○○拾貳萬元
      ，應給付原告鄭碧珠肆拾陸萬元，應給付原告己○○肆拾陸萬元，應給付原告
      何淑惠陸拾萬元，應給付原告戊○○壹拾肆萬元，及均自起訴狀繕本送達被告
      翌日起至清償日止，按年息百分之五計算之利息。
  (二)願供擔保請准宣告假執行。
二、陳述：
    被告自民國八十四年三月十日起自任會首，招攬每會貳萬元，於每月十日下午七
    時在台北縣永和市○○路九十三巷四弄八號四樓開標之民間互助會，竟意圖為自
    己不法之所有，並基於概括犯意，自八十四年四月十日起至八十五年五月十日間
    ，在上開處所，連續冒用上開互助會員何淑惠、乙○○、丁○○、及己○○等人
    名義冒標會款，使上開互助會之全體會員陷於錯誤，而交付會款予被告，並足生
    損害於被冒標之互助會會員。此外，被告並另起自八十四年十二月十日之互助會
    ，被告亦以同一手法冒標會款，令原告等不知其冒標陷於錯誤而繳付附表所示之
    金額，被告詐欺犯行業經鈞院判處有期徒刑五月在案。按因故意或過失不法侵害
    他人權利者，應負損害賠償責任，民法第一百八十四條定有明文。本件依侵權行
    為法則，請求判決如訴之聲明。
三、證據：提出附表二份為證。
乙、被告方面：
    被告未於言詞辯論期日到場，亦未提出書狀作何聲明及陳述。
    理    由
一、被告經合法通知，未於言詞辯論期日到場，核無民事訴訟法第三百八十六條各款
    所列情形，爰依原告之聲請，由其一造辯論而為判決。
二、原告主張被告「自八十四年四月十日起至八十五年五月十日間，．．，連續冒用
    上開互助會員何淑惠、乙○○、丁○○、及己○○等人名義冒標會款，使上開互
    助會之全體會員陷於錯誤，而交付會款予被告，．．．，並另起自八十四年十二
    月十日之互助會，被告亦以同一手法冒標會款，令原告等不知其冒標陷於錯誤而
    繳付附表所示之金額，．．」等事實，雖有本院八十六年度訴字第七０八號刑事
    判決書一份附卷可稽，惟查：
  (一)依該判決書事實攔所載，係認定「甲○○前因召集之互助會遭余清峰、李麗華
      倒會，乃思藉召集其他互助會之方式以資周轉支應，於民國八十四年三月間再
      召集（含會首）二十一會之互助會，會期自八十四年三月十日至八十五年十一
      月十日止，每會新臺幣二萬元，採外標方式（即已得標會員以每會二萬元加計
      標金繳納會款），會員以電話聯絡方式參加競標。迨至八十五年二月間，甲○○因資金周轉不靈，遂萌生為自己不法所有之意圖，並基於概括犯意，先於八
      十五年二月十日左右，對其餘活會會員張添賜、丙○○○（會單記為鄭碧珠）
      、段仰蘭、羅光揚、乙○○、庚○○○（會單記為何淑惠）、丁○○、己○○
      、蘇麗紅偽稱會員凌端燭以五千八百元標金得標，且對凌端燭誆稱該次由他人
      得標，而向上揭活會會員及凌端燭各收取二萬元會款，詐得二十萬元；嗣於八
      十五年四月間，向活會會員段仰蘭、羅光揚、乙○○、庚○○○、丁○○、己○○、蘇麗紅詐稱由會員丙○○○以四千八百元標金得標，並告知丙○○○係
      由他人得標，而向前開會員及丙○○○各收取二萬元會款，詐得十六萬元；復
      於八十五年五月間，謊稱由會員段仰蘭以二千七百元得標，且向段仰蘭假稱由
      他人得標，而向段仰蘭及其他活會會員羅光揚、乙○○、庚○○○、丁○○、
      己○○、蘇麗紅各收取二萬元會款，詐得十四萬元。甲○○復於八十四年十二
      月十日召集每會二萬元，會期自八十四年十二月十日至八十六年八月十日，含
      會首及會員游雯雯共二十一會，採外標制，會員每月十日以電話聯絡方式參與
      競標之互助會。嗣甲○○基於同前之概括犯意，先冒用鍾順菊（會單誤載為鐘
      勝菊）名義入會，復於八十五年五月十日，向其餘活會會員李琦霞、林君曄、
      林淑華、張添賜、謝惠羽、張淑美、呂惠君、戊○○、乙○○、羅光揚、丙○○○、庚○○○（二會）、游雯雯、己○○謊稱由鐘順菊以六千九百元得標，
      而詐得會款二十八萬元。迨至甲○○於八十五年六月宣佈將上開二會停會，自
      同年七月十日停標，然甲○○竟基於同前之概括犯意，未告知活會會員凌端燭
      及游雯雯停會一事，反自八十五年七月間至十月間，向活會會員凌端燭及游雯
      雯連續各收取三個月會款六萬元及五萬元，合計甲○○共詐得八十九萬元。」
      等情，顯然與原告所主張之侵權行為內容並不相同。
  (二)又上開刑事判決書亦認定「被告甲○○於八十四年三月十日召集之互助會，會
      員為洪美珠、周志仁、張淑美、林淑華、鄭仲修、謝惠羽、林盛純、潘永鍬、
      陳雲銘、林秀雄、凌端蜀、張添賜、丙○○○、段仰蘭、羅光揚、乙○○、庚○○○、丁○○、己○○、蘇麗紅共二十名，而會員洪美珠、周志仁、張淑美
      、林淑華、鄭仲修、謝惠羽、林盛純、潘永鍬、林秀雄、張添賜、羅光揚，曾
      自八十四年四月至八十五年六月間，先後得標，業據上開會員洪美珠至羅光揚
      共十一人到庭證述在卷，核與被告自承之事實相符」等情，且於本件訴訟中，
      原告並未能提出其他事證，足以證明被告就上開刑事判決書事實欄所認定以外
      之事實，有成立詐欺或其他不法之侵權行為。
  (三)另被告雖於刑事案件審理時否認上開詐欺犯行，但於本院審理時既未到庭爭執
      ，復未提出書狀答辯以供本院斟酌，自堪信上開上開刑事判決書所認定之侵權
      行為事實為真實。因此，本件被告之侵權行為，應僅以上開刑事判決書所認定
      之事實為限，並據此認定被告應負之損害賠償責任範圍。
三、承前所述，被告對原告等人之侵權行為事實，整理可得如下：
  (一)就會期自八十四年三月十日至八十五年十一月十日止、每會二萬元之互助會而
      言，被告於八十五年二月十日左右，向原告鄭碧珠、乙○○、何淑惠、丁○○
      、己○○等活會會員偽稱會員凌端燭以五千八百元標金得標，且對凌端燭誆稱
      該次由他人得標，而向原告乙○○等人及凌端燭各收取二萬元會款，詐得二十
      萬元。
  (二)被告續於八十五年四月間，向原告乙○○、何淑惠、丁○○、己○○等人詐稱
      由原告鄭碧珠以四千八百元標金得標，並告知鄭碧珠係由他人得標，而向原告
      乙○○等人及鄭碧珠各收取二萬元會款，詐得十六萬元。
  (三)被告續於八十五年五月間，謊稱由會員段仰蘭以二千七百元得標，且向段仰蘭
      假稱由他人得標，而向段仰蘭及其他活會會員即本件原告乙○○、何淑惠、丁○○、己○○等人各收取二萬元會款，詐得十四萬元。
  (四)被告於八十五年五月十日，就另一互助會（每會二萬元，會期自八十四年十二
      月十日至八十六年八月十日，含會首共二十一會，採外標制）向包括本件原告
      在內之其餘活會會員李琦霞、林君曄、林淑華、張添賜、謝惠羽、張淑美、呂
      惠君、戊○○、乙○○、羅光揚、鄭碧珠、何淑惠（二會）、游雯雯、己○○
      謊稱由鐘順菊以六千九百元得標，而詐得會款二十八萬元。
四、依此計算，原告鄭碧珠受詐欺而交付之金額共為六萬元，原告乙○○受詐欺而交
    付之金額共為八萬元，原告何淑惠受詐欺而交付之金額共為十萬元，原告丁○○
    受詐欺而交付之金額共為六萬元，原告己○○受詐欺而交付之金額共為八萬元，
    原告戊○○受詐欺而交付之金額為二萬元。從而，原告等人依據侵權行為之規定
    ，請求被告給付上開之損害賠償金額，及自起訴狀繕本送達被告翌日即八十八年
    十二月四日起至清償日止，按年息百分之五計算之利息，為有理由，應予准許，
    逾此部分所為之請求，並無理由，應予駁回。
五、本件原告勝訴部份，業經原告陳明願供擔保請准宣告假執行，經核無不合，爰酌
    定相當之金額准許之。至原告敗訴部份，其假執行之聲請已失所依附，併予駁回
    。
六、結論：本件原告之訴為一部有理由，一部無理由，依民事訴訟法第三百八十五條
    第一項前段、第七十九條但書、第八十五條第一項、第三百九十條第二項，判決
    如主文。
中      華      民      國    八十九    年      一      月      三      日
                                臺灣板橋地方法院民事第二庭
~B法  官  劉以全
右正本證明與原本無異。
如不服本判決，應於判決送達後廿日，內向本院提出上訴狀。
中      華      民      國    八十九    年      一      月      五      日
~B書記官  王麗珍


司法院資訊處製作；財團法人民間司法改革基金會備份。
